---
output:
  pdf_document: default
  html_document: default
---

```{r echo=FALSE}
data <- read.csv('C:/Users/micha/source/repos/lesson_01/Statystyka/lab2.csv', sep = ",", dec = ",", header = T, stringsAsFactors = FALSE)
data$X1 <- as.numeric(data$X1)
data$X2 <- as.numeric(data$X2)
data$X3 <- as.numeric(data$X3)
data$X4 <- as.numeric(data$X4)
```
Zad 1  
```{r}
hist(data$X1, freq = FALSE)
lines(seq(-3, 3, 0.01), dnorm(seq(-3, 3, 0.01)))
```

Rozkład Normalny (0,1)
```{r}
hist(data$X2, freq = FALSE)
lines(seq(0, 3, 0.01), dexp(seq(0, 3, 0.01),1.2))
```

Rozkład Wykładniczy lambda = 1.2
```{r}
hist(data$X3, freq = FALSE)
lines(seq(0, 6, 0.01), dgamma(seq(0, 6, 0.01),2))
```

Rozkład Gamma z parametrem 2
```{r}
hist(data$X4, freq = FALSE)
lines(seq(0, 1, 0.001), dnorm(seq(0, 1, 0.001), 0.45, 0.15))
```
Rozkład Normalny (0.45, 0.15)  
Zad 2
```{r}
datan <- rnorm(101,1,4)
datae <- rexp(101,2)
datab <- rbeta(101,1,1)

# Oblicz kwantyle
quantiles <- quantile(datan, probs = c(0, 0.25, 0.5, 0.75, 1))

qqnorm(datan)
```
Przypomina linie prosta - zgodne z rozkładem N(0,1)
```{r}
qqplot(qexp(ppoints(length(datae)),2), datae)
```
Przypomina linie prosta - zgodne z rozkładem E(2)

```{r}
qqplot(qbeta(ppoints(length(datab)),1,1), datab)
```

Przypomina linie prosta - zgodne z rozkładem B(1,1)  
# Zad 3
```{r}
n = 200
# Próby z rozkładów normalnych
data_N01 <- rnorm(n, 0, 1)
data_N022 <- rnorm(n, 0, 2.2)
data_N11 <- rnorm(n, 1, 1)
data_N133 <- rnorm(n, 1, 3.3)


boxplot(data_N01, data_N022, data_N11, data_N133)
```
  
Wykresy róanią się między soba medianą oraz odchyleniem punktów od średniej  
```{r echo=FALSE}
quantiles1 <- quantile(data_N01, probs = c(0, 0.25, 0.5, 0.75, 1))
quantiles2 <- qnorm(c(0, 0.25, 0.5, 0.75, 1), mean = 0, sd = 1)
print(quantiles2-quantiles1)
```

Różnice kwantyli są mniejsze niż 0.05 co oznacza ze jest git